臺灣高等法院高雄分院民事判決　　　　　93年度重上字第31號
上訴人即附
帶被上訴人　邑泰科技股份有限公司
法定代理人　甲○○
訴訟代理人　吳玉豐律師
被上訴人即
附帶上訴人　安昇索資訊軟體股份有限公司
法定代理人　乙○○○
訴訟代理人　陳蒨儀律師
　　　　　　范纈齡律師
上列當事人間請求給付貨款事件，上訴人對於民國93年3 月12日
臺灣高雄地方法院92年度重訴字第10號第一審判決提起上訴，被
上訴人亦提起附帶上訴，本院於94年10月26日言詞辯論終結，判
決如下：
    主  文
上訴及附帶上訴均駁回。
上訴訴訟費用由上訴人負擔，附帶上訴訴訟費用由附帶上訴人負
擔。
    事實及理由
一、被上訴人主張：上訴人於民國90年9 月間向伊訂購「I-Reac
    h 」電腦軟體1 套（下稱系爭產品1）， 價金新台幣（下同
    ）117 萬1800元。嗣兩造於90年11月25日簽訂VALUE-ADDED
    PARTNER AGREEMENT （即加值合夥人協議書），約定契約效
    力回溯自90年9 月1 日起至91年8 月31日止，共一年，並約
    定上訴人應依所下訂單之貨品金額，於伊開立發票日起30日
    內給付貨款。上訴人於91年3 月底又向伊訂購「Data Stage
    」電腦軟體3 套（下稱系爭產品2） ，價金分別為288 萬
    7353元、165 萬1388元、184 萬2750元，合計638 萬1491元
    。以上4 套軟體總價755 萬3291元，伊業已交貨完畢並開立
    發票日均為91年3 月31日、同上述金額之發票4 紙（下稱系
    爭發票）予上訴人，上訴人迄未給付上開款項，爰依買賣關
    係，求為判決：(一)上訴人應給付被上訴人755 萬3291元，及
    自91年3 月31日起至清償日止，按年息5%計算之利息。(二)願
    供擔保請准宣告假執行。
二、上訴人則以：伊於91年3 月間經被上訴人當時台灣區總經理
    丙○○通知被上訴人將於91年5 月間將「I-Reach 」電腦軟
    體下市，不再販售，乃由伊當時之產品部經理張榮舜於91年
    3 、4 月間與被上訴人當時之台灣區總經理丙○○就系爭產
    品1 之買賣契約，達成解約退貨之合意，伊並已將系爭產品
    1 之發票1 紙退回予被上訴人。嗣系爭產品2 之買賣契約，
    兩造亦由張榮舜及丙○○代表於91年9 月間達成解約退貨之
    合意，並由伊退回其餘3 紙發票予被上訴人，且伊於91年9
    月16日已將系爭產品2 退回予被上訴人，伊自無給付貨款之
    義務等語，資為抗辯。
三、原審判決被上訴人應給付上訴人638 萬1491元（即系爭產品
    2 之貨款），及自91年5 月1 日起至清償日止，按年息5%計
    算之利息，並駁回被上訴人其餘之訴。上訴人提起上訴，被
    上訴人亦提起附帶上訴。上訴人之上訴聲明：(一)原判決不利
    於上訴人部分廢棄。(二)被上訴人在第一審之訴駁回。被上訴
    人之答辯聲明：上訴駁回。附帶上訴人之附帶上訴聲明：(一)
    原判決關於駁回附帶上訴人後開第2 項請求部分廢棄。(二)附
    帶被上訴人應再給付附帶上訴人117 萬1800元（即系爭產品
    1 之貨款），及自91年4 月1 日起至清償日止，按年息5%計
    算之利息。(三)願供擔保請准宣告假執行。附帶被上訴人之答
    辯聲明：(一)附帶上訴駁回。(二)若受不利益判決，附帶被上訴
    人願供擔保請免於假執行（原判決關於駁回被上訴人就本金
    638 萬1491元請求給付自94年3 月31日起至94年4 月30日止
    之利息部分，及就本金117 萬1800元請求給付94年3 月31日
    之利息部分，均未據被上訴人聲明不服，已告確定）。
四、兩造對於下列事項不爭執，並有訂購單、發票與產品運送文
    件及加值合夥人協議書（包括英文暨中譯文）影本附卷可稽
    ，堪信為真實：
  (一)兩造於90年11月25日由上訴人當時之產品部經理張榮舜與被
    上訴人當時之台灣區總經理丙○○簽訂VALUE-ADDED PARTNE
    ER AGREEMENT（加值合夥人協議書），約定契約效力回溯自
    90年9 月1 日起算，有效期間至91年8 月31日止，共1年，
    並約定上訴人應依所下訂單之貨品金額，於被上訴人開立發
    票日起30日內給付貨款。
  (二)上訴人於90年9 月間向被上訴人訂購「I-Reach 」電腦軟體
    1 套，價金117 萬1800元；於91年3 月底又向被上訴人訂購
    「Data Stage」電腦軟體3 套，價金分別為288 萬7353元、
    165 萬1388元、184 萬2750元，合計638 萬1491元。以上4
    套軟體總價755 萬3291元，被上訴人業已交貨完畢並開立發
    票日均為91年3 月31日、同上述金額之發票4 紙予上訴人，
    上訴人迄未給付上開貨款。
  (三)上訴人已將系爭發票4紙退回予被上訴人。
五、被上訴人請求上訴人給付系爭貨款，上訴人辯稱已解約退貨
    ，惟被上訴人陳稱其從未同意上訴人解約、退貨，是兩造之
    爭點在於：系爭產品1 及系爭產品2 之買賣契約是否經兩造
    合意解除一節。
六、關於系爭產品1 之買賣契約是否經兩造合意解除部分：
  (一)上訴人主張伊於91年3 月經被上訴人之總經理丙○○通知被
    上訴人欲將「I-Re ach」軟體下市，不再販售，兩造乃由上
    訴人當時之產品部經理張榮舜與被上訴人當時之台灣區總經
    理丙○○於91年3 、4 月間就系爭產品1 之買賣契約，達成
    解約退貨之合意等情，業經證人張榮舜及丙○○於原審結證
    屬實（見原審卷第115 、174 、180 頁）。按股份有限公司
    固係以董事長為代表人，惟經理人對於第三人之關係，就商
    號或其分號或其事務之一部，視為其有為管理上一切必要行
    為之權，民法第554 條第1 項定有明文。公司得依章程規定
    ，設置總經理或經理，亦為公司法第214 條所明定（現行公
    司法第29條第1 項前段規定公司得依章程規定置經理人）。
    公司所選任之經理人，法律上既未另定限制，自不能因其為
    法人而有所差異（最高法院42年台上字第554 號判例意旨參
    照）；又公司經理人有為公司為營業上所必要之一切行為之
    權限，最高法院67年台上字第2732號亦著有判例。本件張榮
    舜與丙○○原係兩造之經理人，既分別代表兩造簽訂系爭加
    值合夥人協議書；且丙○○證稱其原負責被上訴人在台灣地
    區之銷售業務，則關於系爭產品1 之買賣及解約，均屬張榮
    舜與丙○○執行職務之範圍。又被上訴人既欲將「I-Reach
    」軟體下市，不再販售，兩造乃由張榮舜與丙○○代表為解
    約之合意，應可認為係營業上必要之行為，是張榮舜與丙○
    ○各有代表兩造解除系爭產品1 之買賣契約之權限。從而張
    榮舜與丙○○代表兩造就系爭產品1 之買賣契約，所為解約
    之合意，自對兩造發生效力。被上訴人以丙○○並非其公司
    董事長，且未經董事會決議，辯稱丙○○與張榮舜所達成之
    解約合意，對被上訴人不生效云云，並非可採。
  (二)被上訴人雖以證人丙○○於原審另證述：「公司（指被上訴
    人）讓他們（指上訴人）退貨，希望他們（指上訴人）能夠
    再補一個訂單」等語，辯稱其係以上訴人另下訂單作為其同
    意解約退貨之條件，上訴人既未另下訂單，條件即未成就，
    自不生解約之效力云云。惟丙○○確曾向其當時之長官即大
    中華區總經理Patrick 及亞太區副總裁Derick，報告上訴人
    要退貨，其長官已表示同意，並由丙○○向上訴人轉達希望
    上訴人再下一個訂單，但並非轉達上訴人須再下一個訂單，
    被上訴人才答應解約等情，業據證人丙○○於本院證述明確
    （見本院卷第138 頁），是被上訴人所辯其同意解約係附有
    上訴人須另下訂單之條件，上訴人未另下訂單，兩造不生解
    約效力云云，不足採信。
  (三)被上訴人另以證人丙○○於原審證述：「（問：要不要退貨
    是不是你可以決定？）要經過我的上司同意」等語，主張丙
    ○○並無權決定解約、退貨事宜云云。惟丙○○已證述其長
    官已同意上訴人解除系爭產品1 之買賣契約，且丙○○對外
    既有代表解除系爭產品1 買賣契約之權限，則縱認丙○○應
    經被上訴人之亞洲區總裁盧偉權之同意而始有代表上訴人解
    約之權限，亦屬被上訴人內部對於丙○○經理權之限制，依
    民法第557 條之規定，不得對抗善意第三人。而被上訴人並
    未舉證證明上訴人知悉丙○○之經理權受有限制，自不得以
    丙○○無權決定解約、退貨事宜，對抗上訴人。
  (四)又證人即被上訴人之亞洲區總裁盧偉權於原審證述：被上訴
    人曾提出上訴人如先給付系爭產品1之貨款，被上訴人願另
    提供一套DATA STAGE產品予上訴人之方案等情，及被上訴人
    之提議，上訴人未予接受等語，縱均屬實，然不影響張榮舜
    與丙○○各自代表兩造就系爭產品1 之買賣契約已達成解約
    之合意，被上訴人據此主張兩造未合意解除系爭產品1 之買
    賣契約云云，不足採信。
  (五)被上訴人另以兩造所簽加值合夥人協議書，並無退貨約定，
    及該協議書第二部第G 節第5 條已明定：「本協議書之修訂
    僅得以書面為之，並須經合約當事人之經理人簽署方為有效
    」，主張丙○○擅自變更協議書之內容，未以書面解除系爭
    產品1 之買賣契約，對被上訴人不生效力云云。惟查兩造所
    簽加值合夥人協議書，雖無退貨約定，惟不影響兩造間合意
    解除契約。且丙○○與張榮舜所為之解約合意，僅涉及系爭
    產品1 之個別買賣，此與兩造所簽加值合夥人協議書之修訂
    無涉，被上訴人據而主張丙○○未以書面解除系爭產品1 之
    買賣契約，對被上訴人不生效力云云，要非可採。又合意解
    除契約並非要式行為，被上訴人復未舉證證明對於交易金額
    高達100 萬元之買賣，為解除契約時，有須訂立書面契約之
    商業慣例存在，則被上訴人徒以解約退貨對於締約雙方當事
    人之權益影響至鉅，依一般商業慣例，須以書面確認，主張
    丙○○未以書面解除系爭產品1 之買賣契約，應對被上訴人
    不生效力云云，亦非可採。至被上訴人銷售其他電腦軟體是
    否不曾有解約退貨之情事，不影響本件系爭產品1 之買賣契
    約已合意解除之事實，被上訴人亦不得以此主張兩造由丙○
    ○與張榮舜就系爭產品1 之買賣契約所達成之解約合意，不
    生效力。
  (六)綜上，上訴人主張系爭產品1 之買賣契約業經兩造合意解除
    ，堪予採信。至上訴人縱未將系爭產品1 退回被上訴人，亦
    未出具銷貨退回折讓證明單予被上訴人，惟於兩造已合意解
    除系爭產品1 之買賣契約均不生影響，是被上訴人據此主張
    系爭產品1 之買賣契約未經兩造合意解除云云，並非可採。
七、關於系爭產品2 之買賣契約是否經兩造合意解除部分：
  (一)上訴人主張系爭產品2 之買賣契約亦由張榮舜及丙○○代表
    兩造於91年9 月間達成解約退貨之合意，並由伊退回其餘3
    紙發票予被上訴人，且伊於91年9 月16日已將系爭產品2 退
    回被上訴人云云，雖舉證人張榮舜證述：系爭產品2 之3 套
    貨品，係於91年9 月月初，伊問丙○○要如何處理，丙○○
    說可以退貨，伊即將系爭產品2 退回被上訴人公司等語（見
    原審卷第115 頁），及證人即被上訴人之業務經理林世偉於
    原審證述：原證五（指系爭產品1）部 分有提到要退貨，伊
    有將發票送到財務小姐那邊，另外兩件有提出要退貨，伊有
    將發票送到財務小姐，伊被扣獎金係因業績被取消等語為證
    ，並提出被上訴人收受快遞貨物之簽收回條為憑。惟查丙○
    ○係於91年8 月31日離職，其離職之前係處理被上訴人同意
    解除系爭產品1 買賣契約之事宜，離職之後，已無權介入系
    爭產品2 之解約退貨，其事後才知上訴人有退還發票等情，
    業經證人丙○○證述明確（見原審卷第174 頁）。且上訴人
    亦不爭執丙○○係於91年8 月31日自被上訴人公司離職（見
    本院卷第134 頁），則縱依張榮舜上開所證情節，丙○○係
    於91年9 月月初因張榮舜詢問系爭產品2 應如何處理時，告
    知上訴人可以退貨等情屬實，惟丙○○當時已自被上訴人公
    司離職，並無代表被上訴人解約之權限，是其告知上訴人可
    以退貨云云，與被上訴人無涉，對被上訴人不生解約之效力
    。又上訴人雖已將系爭產品2 之3 紙發票退回予被上訴人，
    惟不足證明上訴人係因與被上訴人合意解除契約而退回該發
    票，且證人林世偉證稱解約退貨非屬其職務範圍，其亦不確
    定是哪3 件退貨等語（見原審卷第178 頁），又縱使上訴人
    曾扣除林世偉之業績獎金，惟此僅涉及被上訴人與內部業務
    人員間之業績核算問題，且林世偉證稱其不太清楚是哪幾筆
    交易被扣除獎金等語（見原審卷第179 頁），是證人林世偉
    之證詞，亦不足證明兩造已就系爭產品2 之買賣契約達成解
    約之合意。又被上訴人簽收快遞貨物之回條，僅足證明被上
    訴人有收受該快遞貨物之事實行為，縱認上訴人係退回系爭
    產品2 予被上訴人，仍不足證明上訴人係因與被上訴人合意
    解除契約而退回該貨品。且上訴人已將系爭產品2 中之1 套
    電腦軟體（序號：70748）轉 售予中華電信研究所，其於91
    年9 月16日以快遞郵件退回被上訴人之3 套「Data Stage」
    電腦軟體，僅其中2 套係上訴人於91年3 月底向上訴人所購
    ，另1 套則係先前購買而庫存之貨品等情，為上訴人所自認
    （見本院卷第276 、277 頁），顯見系爭產品2 之買賣契約
    並未經兩造合意解除，否則上訴人豈有將其中1 套電腦軟體
    轉售予他人之理。
  (二)上訴人另主張丙○○於91年4 、5 月即與張榮舜就系爭產品
    2 達成解約退貨之合意云云，除為丙○○所否認外，依張榮
    舜上開所證情節，可知張榮舜於91年9 月初之前，尚未與丙
    ○○就系爭產品2 之買賣契約達成解約之合意，否則，兩造
    如已合意解約，張榮舜當知應退還貨品，不致於91年9 月初
    ，詢問丙○○關於系爭產品2 之貨品該如何處理，甚至將其
    中1 套電腦軟體轉售予中華電信研究所。況依被上訴人所提
    上訴人未爭執之張榮舜（英文名為Chang Johnson)於91年9
    月18日上午10點6 分發函予盧偉權（英文名為Patrick Lo）
    之電子郵件，表示：「After discussed with my boss, we
    decided to return the outstanding Data-stages (3Sets
    )to you last week. We have somany reasons and solid
    position to return the goods to you. Please come here
    to discuss this issue when you visit Taiwan again.（
    經過與我的老闆討論後，上週我們決定退還三套未付款的
    Data-stages 給你們。我們有許多理由退貨。下次當你來台
    灣時請與我們討論這個問題）」（見原審卷第260 至261 頁
    ），並未提及係因合意解約而退貨，是上訴人主張丙○○於
    91年4 、5 月即與張榮舜就系爭產品2 達成解約退貨之合意
    云云，殊不足採。參以上訴人於本院調查證據證實丙○○係
    於91年8 月31日自被上訴人公司離職後，旋又改稱兩造解約
    時間為91年8 月間云云，就其所稱合意解約之時點，反覆不
    一，且與事實不符，要難採信。又張榮舜之證言明確，故上
    訴人以張榮舜證述丙○○於「9 月初」稱上訴人可以退貨之
    時間，可能係推估或口誤，請求本院再訊問張榮舜以究明兩
    造合意解約之確切期日一節，本院認無調查之必要。
  (三)綜上，上訴人未能舉證證明系爭產品2 之買賣契約業經兩造
    合意解除，其此部分所辯，即非可採。
八、關於上訴人於本院提出新攻擊防禦方法部分：
  (一)按民事訴訟法447 條規定：「當事人不得提出新攻擊或防禦
    方法。但有下列情形之一者，不在此限：一、因第一審法院
    違背法令致未能提出者。二、事實發生於第一審法院言詞辯
    論終結後者。三、對於在第一審已提出之攻擊或防禦方法為
    補充者。四、事實於法院已顯著或為其職務上所已知或應依
    職權調查證據者。五、其他非可歸責於當事人之事由，致未
    能於第一審提出者。六、如不許其提出顯失公平者。前項但
    書各款事由，當事人應釋明之。違反前二項之規定者，第二
    審法院應駁回之。」
  (二)上訴人於本院主張系爭產品2 之買賣，係伊在無客戶下訂單
    前，即向被上訴人下訂單（指系爭產品2）， 僅係伊為協助
    被上訴人季末爭取業績，並無買賣契約締結之真意，依民法
    第87條規定，應屬無效；且被上訴人竟因客戶事後未正式下
    訂單，轉向伊請求給付貨款，違反民法第148 條第2 項所定
    誠信原則云云。被上訴人則以上訴人此項主張，係於第二審
    法院提出新攻擊防禦方法，依新修正民事訴訟法第447 條第
    3 項規定，第二審法院應予駁回等語。
  (三)本件上訴人於原審並未提出兩造就系爭產品2 所為買賣契約
    係通謀虛偽買賣，及被上訴人請求其給付貨款，有違民法第
    148 條第2 項所定誠信原則之主張（下稱系爭主張），其於
    本院提出系爭主張，係屬新攻擊防禦方法，上訴人雖以下列
    各情，主張有上開規定但書第3 款、第5 款、第6 款所列之
    情形：上訴人在原審已主張其係為協助被上訴人擴展業績
    ，並非締結買賣契約，系爭產品2 之交易較屬寄賣性質等語
    ，故其於本院所提系爭主張，係對於在第一審已提出之攻擊
    或防禦方法為補充；兩造間之加值合夥人協議書，係由兩
    造已離職之丙○○與張榮舜所簽訂，伊並不知詳情如何，丙
    ○○雖於原審到庭作證，惟因受被上訴人訴訟告知，而陳述
    避重就輕，嗣於本院始陳述上訴人係基於協助被上訴人季末
    業績，是其未能於原審提出系爭主張，應無可歸責之事由。
    上訴人因協助被上訴人擴展業績而下訂單，嗣被上訴人未
    與客戶達成交易，若不准其提出系爭主張，則被上訴人竟可
    違反誠信原則而獲取利益，有違公平原則。且系爭產品不具
    普遍性，上訴人根本無法轉出，所受損害不可言喻，如不准
    其提出系爭主張，顯失公平。惟查：(1)兩造於本院就系爭產
    品2 之交易係屬買賣均無爭執，並於本院經協議整理本件之
    爭點為：「系爭產品1 及系爭產品2 之買賣契約是否經兩造
    合意解除契約」（見本院卷第121 頁），上訴人自不得再提
    出其係為協助被上訴人擴展業績，並非締結買賣契約，系爭
    產品2 之交易較屬寄賣性質之主張，從而，上訴人亦不得以
    其在原審有此主張，而謂其於本院所提系爭主張，係對於在
    原審已提出之攻擊或防禦方法為補充。(2)兩造間之加值合夥
    人協議書既屬真正，上訴人自不得以簽約人張榮舜已離職而
    主張其不知契約詳情如何。而丙○○於本院雖證述被上訴人
    之業務代表在季末業績結算時，業務代表會評估其業績及其
    所找客戶成交率之高低，而決定是否與經銷商協商，由經銷
    商先向被上訴人下訂單，以便業務代表於季末爭取到業績，
    再由經銷商與客戶簽約，由經銷商出貨給客戶，嗣客戶如未
    與經銷商成交，也有退貨情形等語，但並未證述兩造間就系
    爭產品2 無意締結買賣契約。且上訴人於原審既已主張其係
    為協助被上訴人擴展業績，並非締結買賣契約，系爭產品2
    之交易較屬寄賣性質等語，自不待證人丙○○於本院作證，
    上訴人即得於原審提出系爭產品2 之交易係屬虛偽買賣及被
    上訴人請求其給付貨款有違誠信原則之主張，上訴人未於原
    審提出此主張，非無可歸責自己之事由，自不得以其不知系
    爭加值合夥人協議書之詳情及陳俊仁於本院為上開證詞，而
    主張其有非可歸責之事由，致未能於原審提出系爭主張。(3)
    上訴人將系爭產品2 之其中1 套電腦軟體轉售予中華電信研
    究所，已如前述，上訴人主張其無法轉出該產品，蒙受不可
    言喻之損害，如不准其提出系爭主張，顯失公平云云，即非
    可採。是本院認為上訴人於本院始提出系爭主張，並無上開
    規定但書所列各款之情形，依同條第3 項規定，此項新攻擊
    或防禦方法，應予駁回，本院自毋庸予以審究。且上訴人就
    系爭主張聲請再訊問張榮舜及林世偉一節，本院亦認無調查
    之必要，併予敘明。
九、綜上所述，關於系爭產品1 之買賣契約業經兩造合意解除，
    上訴人自無義務給付被上訴人此部分買賣之貨款117 萬1800
    元；關於系爭產品2 之買賣契約並未經兩造合意解除，上訴
    人自應給付被上訴人此部分買賣之貨款638 萬1491元。又上
    訴人依約應依其所下訂單之貨品金額，於被上訴人開立發票
    日起30日內給付貨款，及被上訴人就系爭產品2 所開立之發
    票，發票日均為91年3 月31日等情，為兩造所不爭，則上訴
    人應付貨款之遲延利息應自91年5 月1 日起算。從而，被上
    訴人依買賣關係，請求上訴人給付638 萬1491元，及自91年
    5 月1 日起至清償日止，按年息5%計算之利息，即屬正當，
    應予准許，逾此部分之請求，即非正當，不應准許。原審就
    上開應准許部分，為上訴人敗訴之判決，並為假執行及免為
    假執行之宣告，並無違誤。就上開不應准許部分，原審為被
    上訴人敗訴之判決，並駁回該部分假執行之聲請，核無不合
    。上訴意旨及附帶上訴意旨各指摘原判不利於己部分不當，
    求予廢棄改判，均無理由，應予駁回。至兩造其餘攻擊防禦
    方法，於判決結果均不生影響，爰不逐一論述，併予敘明。
十、據上論結，本件上訴及附帶上訴均無理由，依民事訴訟法第
    449條第1項、第78條，判決如主文。
中　　華　　民　　國　　94　　年　　11　　月　　9 　　日
                            民事第三庭
                                  審判長法官   張國彬
                                  法      官   楊富強
                                  法      官   徐文祥
以上正本證明與原本無異。
如對本判決上訴，須於判決送達後20日內向本院提出上訴狀，其
未表明上訴理由者，應於上訴後20日內向本院提出上訴理由書（
均須按他造當事人之人數附繕本）。上訴時應提出委任律師或具
有律師資格之人之委任狀，並依附註條文規定辦理。
中　　華　　民　　國　　94　　年　　11　　月　　9 　　日
                                  書  記  官   黃富美
附註：
民事訴訟法第466 條之1 ：對於第二審判決上訴，上訴人應委任
律師為訴訟代理人，但上訴人或其法定代理人具有律師資格者，
不在此限。
上訴人之配偶、三親等內之血親、二親等內之姻親，或上訴人為
法人、中央或地方機關時，其所屬專任人員具有律師資格並經法
院認適當者，亦得為第三審訴訟代理人。第1 項但書及第2 項情
形，應於提起上訴或委任時釋明之。
